【裁判字號】    91,重上更(三),78
【裁判日期】    920514
【裁判案由】    偽造文書
【裁判全文】
臺灣高等法院高雄分院刑事判決                九十一年度重上更(三)字第七八號
    上  訴  人
    即自 訴 人  甲○○
    代  理  人  侯重信律師
    被      告  乙○○
    選任辯護人  林維毅律師
                林祖毅律師
右上訴人因被告偽造文書等案件，不服臺灣高雄地方法院八十五年度自字第二二三號
中華民國八十五年十一月十一日第一審判決，提起上訴，判決後，經最高法院第三次
發回更審，本院判決如左：
      主  文
原判決撤銷。
乙○○行使偽造私文書，足以生損害於他人，處有期徒刑捌月，緩刑參年。
      事  實
一、乙○○與甲○○於民國八十一年間，合組智盈企業股份有限公司（下稱智盈公司
    ，設於高雄縣鳳山市○○○路四十號之三），並登記董事長為甲○○、董事乙○
    ○、張寶玉、監察人劉昆明。嗣於八十三年十月間，乙○○為變更董事長登記為
    自己名義，乃基於偽造文書之犯意，明知該公司於八十三年十月二十八日上午九
    時及下午二時，並未在該公司會議室召開股東臨時會及董事會，而於八十三年十
    月間某日，利用不知情之會計師林載釗，在高雄縣鳳山市○○路二十二號崇業會
    計師事務所，製作在上述時、地分別召開股東會、董事會之股東臨時會議事錄及
    董事會議事錄，而偽造私文書；乙○○並盜用留存智盈公司內之智盈公司印章及
    甲○○、張寶玉、林端容、劉昆明印章各一個，交予會計師林載釗，利用不知情
    之會計師林載釗，在股東臨時會議事錄上蓋用甲○○印文及智盈公司印文、在董
    事會議事錄上蓋用張寶玉印文及智盈公司印文、在董事監察人名單上蓋用張寶玉
    、劉昆明、林端容之印文、在公司變更登記事項卡上蓋用智盈公司印文、在股東
    名冊上蓋用智盈公司印文，足以生損害於智盈公司、甲○○、張寶玉、劉昆明、
    林端容之權益。復於製作上開不實之股東臨時會議事錄、董事會議事錄、董事監
    察人名單、公司變更登記事項卡及股東名冊後，利用不知情之林載釗，於八十三
    年十月二十八日持向臺灣省政府建設廳申請變更登記，而行使偽造私文書，致使
    該建設廳承辦公務員於八十三年十一月一日在職務上所掌之簿冊公文書上，變更
    登記董事長為乙○○、董事張寶玉、林端容、監察人劉昆明，足以生損害於前開
    機關對於營業公司管理監督之正確性。
二、案經甲○○向臺灣高雄地方法院提起自訴。
      理  由
一、訊據被告乙○○固不諱言智盈公司並未召開股東臨時會及董事會等情，惟矢口否
    認有盜蓋公司、股東印章及使公務員登載不實之犯行，辯稱：智盈公司變更董事
    長名義，係經自訴人甲○○授意，而其不諳更換董事長之手續，乃依會計師林載
    釗之指示，交付印章、自訴人身分證影本、公司執照及營利事業登記證等資料，
    至會議紀錄之製作、蓋章及董事監察人名單、公司變更登記事項卡、股東名冊之
    蓋章，並向主管機關登記，均係由會計師事務所所做的，其完全不知情等語。
二、經查：
  (一)右開事實，業據上訴人即自訴人甲○○指訴綦詳，並經證人林端容、劉昆明二人
    於本院前審調查時到庭分別證述：「我沒有參加右列（八十三年十月二十八日股
    東臨時會及董事會）之二個會議，至於會議紀錄上有我的名字我不了解」、「沒
    有人召開，亦沒人通知我參加會議」（見本院上訴卷(二)第二四八頁反面、二四九
    頁林端容訊問筆錄）、「我沒有參加會議，也沒有收到會議通知」等語明確（見
    本院上訴卷(二)第二六四頁反面劉昆明訊問筆錄），復有本院前審向臺灣省政府建
    設廳調取之前開智盈公司股東臨時會議事錄、董事會議事錄、董事監察人名單、
    公司變更登記事項卡、股東名冊等影本各一份在卷可稽（見本院上更(二)卷第一二
    ○至一二四頁），被告亦不否認確未召開八十三年十月二十八日之股東臨時會及
    董事會等情無訛，足見上開會議紀錄、董事監察人名單、公司變更登記事項卡及
    股東名冊等資料確屬偽造甚明。
  (二)被告辯稱智盈公司變更董事長為被告名義，係經自訴人授意云云，固據自訴人於
    偵查時自承：八十四年九月八日我有參與會議，當時會議由被告乙○○負責，他
    當時已任董事長職位等語（見偵查卷第八七頁反面）；且證人劉昆明於本院前審
    調查時亦證稱：我於八十四年八月二十五日寄發予被告，其上載有：「本人於八
    十三年十月二十八日就任智盈公司監察人，茲查：(1)各股東．．．(2)執行業務帳
    冊、票據均由台端即董事長處理．．．」之存證信函，係自訴人寫好內容並蓋章
    ，拿給我看有無意見等語（見本院上訴卷(二)第二六四頁反面、二六五頁），然自
    訴人及證人劉昆明上開陳述，均屬八十四年以後一些事實之陳述，尚難認係自訴
    人已自承同意變更董事長名義；況自訴人於八十四年九月八日開股東會之前，自
    訴人曾質問被告為何變更董事長一節，業經證人林武松於原審調查時到庭證稱：
    八十四年九月八日自訴人邀我代理林端容一起南下開股東會，剛進入公司開會之
    前，自訴人有質問被告為何變更董事長，被告如何回答，我不清楚，大概就是變
    就已經變了，要不要開會隨便你等語在卷（見原審卷第一四○頁反面、一四一頁
    ），益徵自訴人於八十四年九月八日開會時仍對公司董事長變更一情，與被告有
    所爭執。
  (三)證人即智盈公司股東蔡陽墨於原審調查時固證稱：「八十三年九月、十月間我小
    孩要開學，因我在倉庫隔壁，那天自訴人及被告在倉庫裡商量事情，看到我，他
    們叫我進去坐，我進去坐一會兒我有聽到自訴人說要不然董事長換你（被告）做
    」等語（見原審卷第六一頁），然證人蔡陽墨隨亦陳稱：「他二人講公司事，我
    不了解，有聽到這句話，是在中午時，我沒有坐很久」云云（同上頁），是其既
    對公司之運作不了解，且僅短暫在場，縱有聽聞自訴人與被告間有關變更董事長
    名義之對話，亦僅為片斷而斷章取義，不能瞭解全貌，是其證言尚不得遽為被告
    有利之認定。
  (四)證人即智盈公司會計助理張簡秀美於原審調查時固證稱：「八十三年年底，被告
    有叫之前會計打電話到台中給甲○○，叫甲○○趕快寄身分證下來，自訴人有寄
    下來」等語（見原審卷第五一頁）；證人林端容於原審亦陳稱：「我有接到（被
    告之電話），但轉給老板即自訴人，自訴人接完電話後，叫我把自訴人身分證寄
    給乙○○」等語（見原審卷第六十頁）。然證人張簡秀美、林端容之上開證言，
    均無從證明自訴人寄身分證影本予被告之目的，係作為變更董事長名義之用途，
    自難執為自訴人不利之憑據。
  (五)被告復辯稱自訴人自承於八十四年二月間受華僑銀行告知其已非智盈公司之負責
    人，而自訴人卻遲至八十四年九月八日才向被告質問，如此關係自身重大權益之
    事，竟拖延七個月左右才加以查證，顯與常理有違云云。然被告就自訴人授意變
    更董事長名義一節，既未能舉證以實其說，而自訴人對被告變更董事長名義一事
    復有爭執，已經證人林武松證述在卷，尚不得徒以自訴人相距七個月之久始質問
    ，而認自訴人有同意之情。被告又以八十三年十月間董事長名義變更後，智盈公
    司在華僑銀行鳳山分行之支票帳戶之董事長印鑑亦變動為被告名義，且智盈公司
    變更印鑑後，分別於八十四年一月、二月及三月底開立三張支票票號為0000
    000號、0000000號、0000000號，支付自訴人經營之精代公司
    貨款，足見變更董事長係經自訴人指使，自訴人自始知情，否則被告豈敢簽發以
    變更印鑑後之支票支付自訴人等語置辯，並經本院依聲請向華僑銀行鳳山分行函
    調上開資料，經該行九十一年十一月六日（九十一）僑鳳營字第一六三號函附該
    支票正反面影本三紙在卷為佐（見本院重上更(三)卷第四六至五二頁），其中票號
    0000000號，發票日期為八十四年五月六日，票號0000000號，發
    票日期為八十四年六月六日，票號0000000號，發票日期為八十四年七月
    六日，與被告所述簽發日期並非一致，被告雖提出上開支票存根影本三紙證明開
    立日期為八十四年一月二十日、八十四年二月二十日、八十四年三月二十日，然
    該支票存根為被告公司自行記載於備考欄，作用為何，尚難從其記載即明，且其
    中票號0000000號之備考欄為八十四年四（或六）月六日，亦與被告所述
    未符，被告辯稱應係「八十四年二月二十日」之誤寫，但無法舉證以實其說，容
    有疑義。而自訴人則陳稱其經營之精代公司員工達三十二人，其中處理會計業務
    者即有四、五人之多，以該公司之規模，其不可能自己經手收入上開支票，自不
    知智盈公司負責人之印鑑已經變更等語，並其出精代公司八十四年度員工扣繳憑
    單附卷可參（見本院重上更(三)卷第七八至九四頁），雙方各執一詞，本院則以自
    訴人自承於八十四年二月間受華僑銀行告知其已非智盈公司之負責人，卻遲至八
    十四年九月八日才向被告質問一節，既認不能推論自訴人自始同意董事長變更之
    情，故自訴人經營之精代公司收受被告所簽發之上開支票更在華僑銀行告知其已
    非智盈公司負責人之後，猶不能執為自訴人自始知情或同意智盈公司董事長變更
    為被告至明。
  (六)證人即智盈公司會計祝秀馥於原審調查時固證稱：「（問：何時在智盈公司擔任
    會計？）八十三年十二月至八十四年七月，在我之前之會計為黃佳慧」、「（問
    ：在你擔任會計時有無看到自訴人及林端容是否來你公司查帳？）有的，他二人
    都有來，我有拿帳冊給他們核對，係林核對，他們一、二個月來一次，如他們沒
    下來，我會將損益表傳真給自訴人」、「（問：有無寄損益表？）有的，係乙○
    ○要求我傳真的，我每次叫甲○○為黃先生，有看過他，沒稱呼他董事長，都是
    林端容在看帳，乙○○有告訴我他與甲○○係合作關係，要我如甲○○要看帳，
    要給他看」等語；另證人林端容亦陳稱：「（問：有無與甲○○去查帳？）有的
    ，本來一、二個月去查，後來沒有，用電話傳真損益表我沒有收到，手寫的有收
    到」等語（見原審卷第七一頁反面、七二頁反面、七三頁），被告並提出「智盈
    公司日記帳冊」上之八十三年十月二十八日載有：「辦股東名冊改選，傳票號數
    十之三十，金額八千元」，同日「現金支出傳票」上亦載明：「辦股東名冊，八
    千元」，且「林載釗會計事務所收據」亦載明：「改選董監事變更登記，八千元
    」等帳冊單據為證（見本院上更(二)卷第七九至八一頁），辯稱自訴人有去查帳，
    豈會不知變更董事長登記情事云云。然自訴人則陳稱其帶同證人林端容南下查帳
    ，只有在智盈公司開辦起初之一、二年，實際最後查帳之日期應在八十三年四、
    五月間等語（見九十一年十二月二十五日陳述意見狀），核與證人林端容於本院
    前審證述：「公司剛成立時我有南下智盈公司查帳」、「一、二個月即下來一次
    ，時間沒有固定．．．查帳期間前後約為一、二年，但沒有發現疑異（之處）」
    等語相符（見本院上訴卷(一)第一一七頁正、反面），顯與證人祝秀馥所陳查帳時
    間，互有出入，參酌被告既於八十三年十月二十八日偽造股東臨時會及董事會議
    事錄等資料，以憑辦理改選董監事及董事長，並旋於八十三年十一月一日辦妥變
    更登記，則被告既已變更董事長完畢，是否仍可由自訴人查帳，尚非無疑；且觀
    上開八十三年十月二十八日支付會計師林載釗代辦改選董監事變更登記費用八千
    元之現金支出傳票，係由被告自己簽認核准，被告亦不否認（見本院九十二年四
    月十七日訊問筆錄），則支付該筆費用既係被告所核准，又無法證明自訴人確曾
    查核該筆開支，被告辯稱自訴人必知該筆開支，並知悉董事長變更之事，即難採
    信。
  (七)被告又辯稱該公司僅係由自訴人及被告二人投資，且出資比例相同，縱使召開會
    議，亦仍獲致改由被告擔任董事長之相同結果，則上開欠缺形式程序之行為，尚
    難謂足生損害於公眾或他人，顯與偽造文書之構成要件不符，即難以偽造文書罪
    相繩等語。惟依智盈公司原股東名冊記載，自訴人股數六十股、被告股數六十股
    、張寶玉股數二十股、劉昆明股數十股、蔡陽墨股數二十股、劉淑芬股數二十股
    、林端容股數十股等七人，共計二百股之事實，有智盈公司設立時股東名冊一紙
    在卷為憑（見本院上更(二)卷第一一六頁）。而證人蔡陽墨、劉淑芬在本院前審調
    查中固證稱僅係掛名股東云云（見本院上更(二)卷第三七、一○三頁），然證人蔡
    陽墨亦陳稱：「被告說要成立公司，資金不夠，我說那我投資，我出了二十萬元
    ，．．．，當時被告說要以我名字湊公司成立人數」等語（見本院上更(二)卷第三
    七頁），是其能否謂係掛名股東，已非無疑；且證人張寶玉、林端容在本院前審
    均證述其二人為實際股東等語（見本院上更(二)卷第五三、五四頁）；另證人劉昆
    明曾二次於股東會發言指摘未獲通知變更董事長名義及贊成停業等情，此有該公
    司八十四年九月八日董監事會議紀錄及八十五年二月三日臨時股東會議紀錄各一
    份在卷可憑（見偵查卷第九三頁反面、九六頁反面），復寄發存證信函向被告表
    示放棄股東權益云云（見本院上更(一)卷第五二頁），足見證人劉昆明顯非掛名股
    東，否則何來放棄股東權益？至其雖於本院前審證稱：「．．．甲○○因他要組
    公司人頭不夠，要我影印身分證及印章給他」等語（見本院上訴卷(二)第二六四頁
    反面），然據自訴人指稱：劉昆明、林端容是我公司的員工，我想要回饋員工，
    所以雖然是我出資，但實際上股份有給他們，也有授權他們有實際的股東權等語
    （見本院九十二年二月二十日訊問筆錄），核與證人林端容證述：「我是股東，
    但我沒有出資，股份是老闆（自訴人）給我的股份，為了要犒賞員工，公司籌備
    之前就說好的，公司股東事情，我都會親自出來處理」等語相符（見本院上更(二)
    卷第五三、五四頁），是證人劉昆明、林端容縱未實際出資，仍難謂非智盈公司
    股東，而無股東權益甚明。況智盈公司上開八十三年十月二十八日之股東臨時會
    及董事會確未召開等情，已據被告自承無訛，又未事先徵得所有股東授權，竟擅
    自偽造該次會議紀錄、董事監察人名單、公司變更登記事項卡及股東名冊等資料
    ，不論其他股東是否有實際出資，於法均難謂無足生損害於渠等之權益，從而被
    告上開所辯，顯無可取。
  (八)證人林載釗於原審調查時已證稱：「被告至我公司說他公司委託他全權處理公司
    變更登記．．．被告說要辦董事長變更登記，我才請我公司小姐依照指定格式打
    二份股東臨時會議紀錄及董事會議事錄，上有乙○○章及張寶玉章，我核對相符
    ，在被告面前蓋章的，辦妥後我們將它寄上給主管機關辦理變更登記」、「是公
    司刻好了印章及股東印章拿給我辦的」、「被告拿印章來說要董事長變更，我公
    司將二份會議紀錄打好後在乙○○面前蓋章」等語甚明（見原審卷第五九頁反面
    、六○、六二頁），另於本院前審調查時亦證述：「係被告向其表示要辦理智盈
    公司董事長名義變更，並對其告知公司上述會議開會之時地及討論事項後，由其
    囑事務所陳姓小姐繕打完竣後，由被告同意用印」及「八十三年十月乙○○有拿
    公司印鑑章、股東全部印章、甲○○的身分證、執照、登記證，叫我變更登記．
    ．．我只根據印章有符合，就可以辦理．．．原審、前審所述是對的」等語明確
    （見本院上訴卷(二)第二○三頁、二二三頁反面、二六三、二六四頁及本院上更(一)
    卷第四五、四六頁）。至被告所舉證人即該公司會計黃佳慧證稱有關會議紀錄之
    製作及用印全係會計師所為一節，因證人黃佳慧於本院前審調查時係證稱：「我
    有到過該會計師（指林載釗）事務所，都是與一位小姐接洽，因該小姐負責公司
    的記帳．．．我去只是交給她發票，由他們幫我們公司記帳」、「（問：乙○○
    有無交給妳變更公司董事長名義之相關印鑑等文件，囑咐妳交予該事務所﹖）沒
    有，我只是拿發票到會計師事務所交給小姐，俾便記帳」、「（問：是否曾與林
    載釗接洽﹖）我不認識他，未曾與之接洽」、「（問：除交付發票外，是否有交
    付其他文件給該會計事務所﹖）．．．沒有再交付其他文件給該事務所」、「（
    問：是否曾拿股東之印章到該會計師事務所﹖）沒有拿過印章到該會計師事務所
    」等語（見本院上訴卷八十七年二月二十七日訊問筆錄）。準此而論，證人黃佳
    慧之證言，顯難執為被告有利之證據。是被告前開所辯有關會議紀錄、董事監察
    人名單、公司變更登記事項卡及股東名冊等資料之製作，伊均不知情一節，顯與
    事理有悖，自難憑信。
  (九)被告擅自委由不知情之會計師林載釗製作上述不實會議紀錄、董事監察人名單、
    公司變更登記事項卡及股東名冊等資料，並未經公司暨各股東之同意，將渠等印
    章蓋於上開文件上，且持以向臺灣省政府建設廳申請董事長變更登記，致使承辦
    之公務員將此不實之事項登載於職務上所掌之簿冊公文書上，自足以生損害於前
    揭機關對於營業公司管理、監督之正確性及各該股東之權益，已甚灼然。
  (十)按刑法第二百十四條所謂使公務員登載不實事項於公文書罪，須一經他人之聲請
    或申報，公務員即有登載之義務，並依其所為之聲請或申報予以登載而屬不實之
    事項者，始足構成，若其所為聲明或申報，公務員尚須為實質之審查，以判斷其
    真實與否，始得為一定之記載者，即非本罪所稱之使公務員登載不實（最高法院
    七十三年台上字第一七一○號判例參照）。本件被告利用不知情之會計師林載釗
    製作智盈公司股東臨時會議事錄、董事會議事錄、董事監察人名單、公司變更登
    記事項卡及股東名冊各一份，持向臺灣省政府建設廳申請董事長變更登記，使該
    建設廳承辦公務員，於八十三年十一月一日登載於職務上所掌之簿冊公文書上，
    經本院前審函詢經濟部中部辦公室（臺灣省政府精省後，建設廳業務已改由經濟
    部中部辦公室主管），據該辦公室函覆稱：公司法有關之登記，係採準則主義，
    公司登記以形式（書面）審查為原則，亦即主管機關對於公司登記之申請，僅須
    就其所提出申請之登記事項審核其所附申請書件是否符合公司法有關規定即可，
    因此經濟部受理公司申請董事長變更登記，依規定僅就公司所附書件為形式審查
    等語，有該辦公室八十九年七月二十五日經八九中辦三字第○八○二五六號函在
    卷可憑（見本院上更(一)卷第七十頁），顯然被告就有關公司董事長變更登記之聲
    請，主管機關僅得就聲請之形式審查，不須審查其實質之內容，被告竟利用不知
    情之會計師林載釗以其所製作之上開不實會議紀錄、董事監察人名單、公司變更
    登記事項卡及股東名冊等資料，持向臺灣省政府建設廳申請董事長變更登記，使
    該建設廳承辦公務員，於八十三年十一月一日登載於職務上所掌之簿冊公文書上
    ，而該管公務員復僅就形式上為審查，則被告之行為自符合刑法第二百十四條使
    公務員登載不實罪之構成要件。
(十一)綜上所述，被告所辯上開各語，無非事後卸責之詞，俱非可採，本件事證已臻明確
  ，被告犯行洵堪認定。
二、核被告乙○○所為，係犯刑法第二百十六條、第二百十條之偽造私文書罪、第二
    百十四條之使公務員登載不實罪。被告所犯行使偽造私文書罪及使公務員登載不
    實罪，二罪間有方法結果之牽連關係，應從一重之行使偽造私文書罪處斷。被告
    利用不知情之會計師林載釗遂行上開二罪，應論以間接正犯。又被告用智盈公
司及甲○○、張寶玉、林端容、劉昆明等人印章，再盜蓋智盈公司及甲○○之印
    文於股東臨時會議事錄上、盜蓋智盈公司及張寶玉印文於董事會議事錄上、盜蓋
    張寶玉、林端容、劉昆明印文於董事監察人名單上、盜蓋智盈公司印文於公司變
    更登記事項卡及股東名冊上，均為偽造該私文書之階段行為，不另論罪。被告利
    用不知情之林載釗同時偽造數份私文書之行為，係為同一目的之接續行為，應僅
    論以一偽造私文書罪，而其偽造私文書之低度行為復為行使之高度行為所吸收，
    亦不另論其偽造私文書罪。自訴人雖未於自訴狀記載被告涉犯行使偽造私文書罪
    及使公務員登載不實罪嫌，惟自訴人於自訴狀已載明被告偽造文書，並持以變更
    董事長登記等情，故本院自得就被告行使偽造私文書罪及使公務員登載不實罪併
    予審判，附此敘明。
三、原審不察，遽予被告無罪之諭知，顯有未洽，自訴人上訴意旨，指摘原判決不當
    云云，非無理由，自應由本院予以撤銷改判。爰審酌被告未曾有犯罪前科，有臺
    灣高等法院被告全國前案紀錄表在卷可考，因一時失慮，致罹刑典，情節尚非重
    大，惟犯後未坦承犯行等一切情狀，量處如主文第二項所示之刑，以資懲儆。又
    被告所偽造之股東臨時會議事錄、董事會議事錄、董事監察人名單、公司變更登
    記事項卡及股東名冊等資料，已持向臺灣省政府建設廳行使，即非屬被告所有，
    另被告盜蓋於上述會議紀錄、董事監察人名單、公司變更登記事項卡及股東名冊
    上之智盈公司印文共五枚，張寶玉印文共二枚，甲○○、林端容及劉昆明印文各
    一枚，因均僅係盜用，而非偽造，且印章亦均非屬被告所有，故依法均不得沒收
    。再被告未曾受有期徒刑以上刑之宣告，有前開臺灣高等法院被告全國前案紀錄
    表在卷為憑，足見其素行尚佳，僅因一時失慮，致罹刑典，情節尚非重大，且經
    此審理程序及科刑宣告之教訓後，當知警惕，諒無再犯之虞，本院因認前開所宣
    告之刑，以暫不執行為適當，併予宣告緩刑三年，以啟自新。
四、自訴意旨另以：被告於八十二年間，向自訴人佯稱：智盈公司因業務之需要，須
    增資新台幣（下同）二百萬元，原有股份二百股，變更為四百股，每股金額一萬
    元，應由被告與自訴人各出資一半等語，使自訴人誤信為真實，自八十二年十月
    間起至八十三年二月間止，陸續出貨與智盈公司，而以貨款充抵增資之股金一百
    萬元，惟被告於八十三年十月一日變更登記時，並未變更自訴人之股份總數，自
    訴人乃向被告要求退還上開股金一百萬元，被告均不加理會，自訴人始知受騙，
    因認被告此部分亦涉犯刑法第三百三十九條第一項之詐欺取財罪嫌云云。惟訊據
    被告堅決否認有上述詐欺犯行，辯稱：八十二年七月間係自訴人表示各出資一百
    萬元作公司週轉金，其與自訴人乃各出資一百萬元以供公司週轉之用，並非公司
    增資，且該週轉金係用於公司，並未挪為私用，亦未詐騙自訴人等語。惟查：
  (一)自訴人於八十二年十月間起至八十三年二月間止，陸續以貨抵款交貨給智盈公司
    ，前後共計一百萬元之事實，業據自訴人陳述明確，則自訴人係將一百萬元之貨
    物交給智盈公司而非交予被告，至為顯然。
  (二)另證人祝秀馥於原審調查時到庭證稱：「八十三年十二月至八十四年七月（在智
    盈公司擔任會計），在我之前之會計為黃佳慧」、「我任職會計期間，自訴人與
    林端容二人有南下高雄查帳，我有拿帳冊給他們核對，他們一、二個月來一次，
    如他們沒下來，我們會將損益表傳真給自訴人」等語（見原審卷第七一頁反面、
    七二、七三頁）；另證人林端容於原審及本院前審調查時亦分別證稱：「我與自
    訴人本來一、二個月有去查帳，後來沒有，我有收到會計傳真的手寫帳目資料」
    （見原審卷第七三頁反面）、「公司剛成立時我有參與南下查帳」、「一、二個
    月即下來一次，時間沒有固定．．．查帳期間前後約為一、二年，但沒有發現疑
    異（之處）」、「有一次（帶回帳冊）．．．是要把帳做總結，因智盈公司會計
    不熟帳冊之記載」等語（見本院上訴卷(一)第一一七頁反面）。職是以觀，不論證
    人祝秀馥或林端容均證稱自訴人既有查帳（甚至將帳冊帶回）或有收到公司帳目
    傳真，則若有帳目不清或被告有將自訴人上開款項私自挪用等情，自訴人當早已
    知曉，理應即時提出質疑而加以追查，惟自訴人至八十四年九月八日始提出異議
    ，此觀前揭當日董監事會議紀錄甚明，距其交貨抵款時（八十二年十月至八十三
    年二月）已相距一年餘，自難認被告就該筆自訴人以貨抵款之物有何不法所有之
    意圖或施用詐術之情事。此外，本院復查無其他積極證據足資審認被告有詐欺取
    財之犯行，是被告此部分犯罪即屬不能證明，本應為無罪之諭知，惟依自訴意旨
    所載，認此部分與前開論罪科刑部分有裁判上一罪之關係，自不另為無罪之諭知
    。
據上論結，應依刑事訴訟法第三百六十九條第一項前段、第三百六十四條、第二百九
十九條第一項前段、第三百四十三條、刑法第二百十六條、第二百十條、第二百十四
條、第五十五條、第七十四條第一款、罰金罰鍰提高標準條例第一條前段，判決如主
文。
中    華    民    國      九十二      年      五      月     十四   日
                              臺灣高等法院高雄分院刑事第八庭
                                  審判長法官  郭雅美
                                        法官  江泰章
                                        法官  裕斗
右正本證明與原本無異。
如不服本判決應於收受本判決後十日內向本院提出上訴書狀，其未述上訴理由者，
並得於提起上訴後十日內向本院補提理由書狀（均須按他造當事人之人數附繕本)「
切勿逕送上級法院」。
                                      書記官  吳福連
中    華    民    國      九十二      年      五      月     十四   日
附錄本判決論罪科刑法條
刑法第二百一十條：
偽造、變造私文書，足以生損害於公眾或他人者，處五年以下有期徒刑。
刑法第二百十六條：
行使第二百十條至第二百十五條之文書者，依偽造、變造文書或登載不實事項或使登
載不實事項之規定處斷。
刑法第二百十四條：
明知為不實之事項，而使公務員登載於職務上所掌之公文書，足以生損害於公眾或他
人者，處三年以下有期徒刑、拘役或五百元以下罰金。


司法院資訊處製作；財團法人民間司法改革基金會備份。
